【裁判字號】    89,交上訴,19
【裁判日期】    890412
【裁判案由】    公共危險等
【裁判全文】
台灣高等法院刑事判決                            八十九年度交上訴字第一九號
    上  訴  人
    即  被  告  乙○○
右上訴人因過失致死等案件，不服台灣新竹地方法院八十八年度交訴字第五一號，中
華民國八十九年一月十一日第一審判決（起訴案號：台灣新竹地方法院檢察署八十八
年度偵字第六七一八號），提起上訴，本院判決如左：
        主  文
上訴駁回。
        事  實
一、乙○○明知飲酒其吐氣所含酒精成份超過每公升０點二五毫克以上者不得駕駛車
    輛，竟於民國（下同）八十八年八月二十六日凌晨四時許，在酒醉後不能安全駕
    駛動力交通工具及無小型車普通駕駛執照之情形下，駕駛車號Ｗ５九九四０號自
    用小客車，沿新竹市○○路○段，由新竹縣竹東鎮往新竹市方向行駛，於同日凌
    晨五時許，行經新竹市○○路○段與介壽路之Ｔ字型之閃光號誌路口時，應注意
    車前狀況，隨時採取必要之安全措施，並應注意該路段行車速度，不得超過時速
    四十公里，以避免發生危險之事故，且依當時之情形係晴天，晨有暮光，客觀上
    並無不能注意情事，竟疏於注意車前狀況，且以時速六十公里超速行駛，致先後
    擦撞停放於路邊之車號ＨＫＤ二五九號機車（無人騎乘）、行走於路邊推著手推
    車之行人周金和及停放於路邊之車號ＪＶ三一四八號箱型車（無人在內），致周
    金和遭撞及後，因頭顱開放性骨折併出血當場死亡。乙○○於肇事致周金和死亡
    後，竟未留在現場等候警方處理，旋即駕車逃逸，嗣經跟隨其後之年籍姓名不詳
    之計程車駕駛，沿路自後追趕至一公里外之新竹市警察局第二分局埔頂派出所前
    ，並入派出所報警後，經值班之員警黎頌溢及時在派出所前查獲乙○○，並測得
    其呼氣中酒精濃度達每公升０點五八毫克。
二、案經台灣新竹地方法院檢察署檢察官相驗後自動檢舉偵查起訴。
        理  由
一、被告於前開時地服用酒類，不能安全駕駛動力交通工具而駕駛以及駕車（無照）
    超速，且未注意車前狀況，因而肇事致行人死亡等事實，業據其坦承不諱，核與
    被害人家屬甲○○指訴之情節相符，並有道路交通事故調查報告表一紙、照片十
    五幀及測試被告酒精濃度為每公升０點五八毫克之酒清測試單一紙在卷為憑。又
    被害人周金和確因本件車禍肇致死亡之事實，亦經台灣新竹地方法院檢察署檢察
    官督同法醫師相驗屬實，製有勘驗筆錄、相驗屍體證明書、驗斷書各一紙在卷可
    憑。再訊據被告固否認於肇事致人死亡後逃逸之事實，並辯稱：伊當時並不知道
    撞到行人周金和，因誤以另撞及之箱型車內有人，害怕遭人毆打，始未下車查看
    ，隨即駕車離去云云。惟查：證人即案發時正在對街老爺酒店外搬運行李之服務
    員郭君強於警訊中證稱：「當時我將客戶行李擺放於飯店前中庭，就聽到撞擊聲
    ，我就看到乙部自小客車Ｗ５九九四０號撞到一部箱型車後逃逸，我就打電話報
    警」等語，且證人即攔下被告之警員黎頌溢於原審調查時亦證稱：「當時是一位
    計程車司機追被告，該司機至我們派出所報案後，我值班馬上出去，剛好在派出
    所攔到被告的車子．．．（你攔的地方與案發地點的距離多遠）一公里．．．（
    你攔被告時，她車仍行進中否）是的，計程車司機與我一起出去攔車」等語。再
    依卷附道路交通事故調查報告表及照片內遭被告撞擊之機車、行人、箱型車於肇
    事後位置觀之，被害人周金和係倒臥於機車與箱型車間之六點七公尺範圍內，足
    見被告係依序撞及機車、被害人周金和及箱型車，而衡情被告於原審調查時亦坦
    承當時伊知道先撞及機車再撞及箱型車等語，且其車輛於撞擊後右側受損情形亦
    十分嚴重（見卷附車損照片），當無諉為不知撞及被害人周金和之理，所辯不知
    撞及被害人云云，無非避就之詞，不足採信。
二、按「行車速度，依標誌之規定，無標誌者，應依左列規定：一、在市區道路，時
    速不得超過四十公里，．．．。」、「汽車行駛時，駕駛人應注意車前狀況，．
    ．．並隨時採取必要之安全措施。」、「汽車駕駛人有左列情形之一者，不得駕
    車：二、飲酒後其吐氣所含酒精成份超過每公升０點二五毫克以上者。」，道路
    交通安全規則第九十三條第一項第一款前段、第九十四條第三項及第一百十四條
    第二款分別定有明文。被告未領得小型車普通駕駛執照，於酒醉後駕駛汽車行經
    前開時地，應注意車前狀況，作隨時停車之準備，以及注意該路段行車速度，不
    得超過時速四十公里，以避免發生危險之事故，且依當時情形，並無不能注意情
    事，竟疏於注意，於飲酒後其吐氣所含酒精成份超過每公升０點五八毫克之情況
    下，以時速六十公里超速行駛，復未注意車前狀況，致撞及被害人致死，自有過
    失。又被告之過失行為與被害人之死亡結果間有相當之因果關係，其過失致人於
    死犯行，應堪認定。又被告於肇事後，未下車查看，亦未報警處理，即駕車駛離
    現場，嗣於一公里外始經警攔下查獲，有如前述，其有駕車致人死亡逃逸之犯行
    ，亦堪認定。再酒後呼氣中酒精濃度達每公升０點五八毫克仍駕車終至肇事，顯
    已達不能安全駕駛動力交通工具之狀況。再被告於肇事後，其酒後呼氣中酒精濃
    度達每公升０點五八毫克，有前開酒精測試單一紙存卷可參，乃仍駕駛前開車輛
    ，終至肇事，顯已達不能安全駕駛動力交通工具之狀況，被告此部分犯行同堪認
    定。
三、核被告所為，係分別犯有刑法第一百八十五之三公共危險罪、同法第二百七十六
    條第一項過失致人於死罪及同法第一百八十五條之四肇事逃逸罪。被告無駕駛執
    照，並因酒醉駕車，因而致人於死，就所犯第二百七十六條第一項罪責部分，應
    依道路交通管理處罰條例第八十六條第一項之規定加重其刑。所犯上開三罪，犯
    意各別，行為互殊，應予分論併罰。
四、原審基於前述理由，因依刑法第一百八十五條之三、第一百八十五條之四、第二
    百七十六條第一項、第五十一條第五款、道路交通管理處罰條例第八十六條第一
    項、罰金罰鍰提高標準條例第一條前段各規定，於審酌被告無駕駛執照，於酒醉
    後駕駛車輛速超行駛，造成路人周金和死亡，且於肇事後逃逸，情節重大，惟念
    其於事後已與被害人周金和家屬達成和解，賠償損害（和解金額一百四十六萬元
    達成和解，其中一百二十萬元係汽車強制險理賠，見卷附之調解書一紙）等一切
    情狀，分別就服用酒類，不能安全駕駛動力交通工具而駕駛部分，量處有期徒刑
    參月，就過失致人於死部分，量處有期徒刑拾壹月，及就駕駛動力交通工具肇事
    ，致人死傷而逃逸部分，量處有期徒刑玖月，並定其應執行刑為有期徒刑壹年玖
    月。暨以被告前雖未曾受有期徒刑以上刑之宣告，有原審被告全國前案紀錄表附
    卷可證，惟其無照於酒醉後駕駛車輛，並超速行駛，嚴重影響路上行人及行車安
    全，情節匪輕，且肇事後逃逸，惡性重大，乃不宜宣告緩刑。核其認事用法，俱
    無違誤，量刑亦甚允洽。被告上訴意旨，否認駕車肇事致人死傷逃逸部分犯行，
    且指摘原判決量刑過重，為無理由，應予駁回。
據上論斷，應依刑事訴訟法第三百六十八條，判決如主文。
本案經檢察官郭文東到庭執行職務。
中    華    民    國    八十九    年       四      月       十二       日
                            臺灣高等法院刑事第六庭
                                審判長法  官  陳  春  秋
                                      法  官  王  麗  莉
                                      法  官  高  明  哲
右正本證明與原本無異。
駕車肇事，致人死傷而逃逸部分如不服本判決應於收受送達後十日內向本院提出上訴
書狀，其未述上訴之理由者並得於提起上訴後十日內向本院補提理由書（均須按他造
當事人之人數附繕本）。
其餘部分不得上訴。
                                      書記官  李  垂  福
中    華    民    國    八十九    年       四       月       十八       日
附錄本案論罪科刑法條全文：
刑法第一百八十五條之三：
服用毒品、麻醉藥品、酒類或其他相類之物，不能安全駕駛動力交通工具而駕駛者，
處一年以下有期徒刑、拘役或三萬元以下罰金。
刑法第一百八十五條之四：
駕駛動力交通工具肇事，致人於死傷而逃逸者，處六月以上五年以下有期徒刑。
刑法第二百七十六條第一項：
一、因過失致人於死者，處二年以下有期徒刑、拘役或二千元以下罰金。


司法院資訊處製作；財團法人民間司法改革基金會備份。
